【裁判字號】    90,上訴,21
【裁判日期】    900206
【裁判案由】    偽造文書
【裁判全文】
臺灣高等法院臺南分院刑事判決               九十年度上訴字第二一號      Ｇ
      上  訴  人  臺灣嘉義地方法院檢察署檢察官
      被      告  甲  ○  ○
右上訴人因被告偽造文書案件，不服臺灣嘉義地方法院八十九年度訴字第五八五號中
華民國八十九年十一月十六日第一審判決（起訴案號：臺灣嘉義地方法院檢察署八十
九年度偵字第五七五六號），提起上訴，本院判決如左：
      主      文
上訴駁回。
      理      由
一、公訴意旨略以：被告甲○○基於行使偽造文書之概括犯意，於民國八十九年八月
    一日上午十時許，持乙○○之身分證影本及印章至中華電信股份有限公司嘉義營
    運處（下稱中華電信嘉義營運處），冒用乙○○名義委任其為代理人而連續填寫
    「市內電話業務申請書」、「行動電話業務（租用╱異動）申請書」，且偽簽乙
    ○○之署押及蓋用乙○○印章於上開二份申請書（申請書上將建誤寫為健）上偽
    造印文而偽造文書後，向中華電信嘉義營運處人員申請在嘉義市○○路六九號十
    三樓之一裝設（０五）0000000號、0000000000號二線電話使
    用，足以生損害於乙○○，因認被告涉犯刑法第二百十六條、第二百十條之行使
    偽造文書罪嫌。
二、被告甲○○承認以乙○○名義作成「市內電話業務申請書」、「行動電話業務（
    租用╱異動）申請書」，向中華電信嘉義營運處申請（０五）0000000號
    及0000000000號電話，惟否認有偽造文書之犯意，辯稱：伊與乙○○
    合夥經營檳榔攤，經乙○○授權辦理原安裝於檳榔攤（０五）0000000號
    及（０五）0000000號電話之停機或遷移手續，因中華電信嘉義營運處人
    員告以移機費用與新裝機費用相差無幾，伊始決定重新裝機等語。
三、查乙○○確與被告甲○○合夥經營檳榔攤，而委託被告辦理前開（０五）000
    0000號及（０五）0000000號電話之停機及遷移手續，乙○○並交與
    國民身分證影本，且委託被告甲○○刻用其印章等情，已據乙○○於偵查中證實
    。且被告於前開申請書上並載明：「代理（受託）人簽章：甲○○；身分證號碼
    ：Ｚ000000000；戶籍地址；嘉市○○○街４２—２號」，「代理人姓
    名：甲○○；身分證號碼：Ｚ000000000；聯絡電話：0000000
    000；戶籍地址；嘉市○○○街４２—２號」，此有該「市內電話業務申請書
    」、「行動電話業務（租用╱異動）申請書」影本在卷可稽，被告果有偽造文書
    之犯意，衡情當無將其聯絡資料留存在申請書上，以供查緝之理，被告辯稱伊無
    偽造文書犯意等語，尚堪採信。至乙○○之母林淑容雖於八十九年八月十九日，
    以受乙○○委託之名義書立切結書，向中華電信嘉義營運處表明遭被告甲○○冒
    名申請電話使用云云，林淑容於警訊中亦為同一之供述，惟其書面之表明及警訊
    中之供述與乙○○於偵查中之供述不符，衡情應以乙○○本人之供述為可採。
四、本件不能證明被告犯罪，原審為被告無罪之判決並無不合，檢察官上訴意旨雖以
    ：乙○○並未委任被告甲○○申請裝設電話，被告竟冒用為其代理人申請裝設電
    話，致乙○○繳交電話費，已生損害於乙○○，被告所為已構成偽造文書罪責云
    云而指摘原判決不當。第查，偽造文書罪之成立，仍以被告具有犯罪故意為其前
    提，乙○○既將其身分證影本交付被告並委任被告代為刻印，其有授權被告代辦
    手續自無疑義，雖被告申請新裝電話與乙○○委辦停機或遷移手續之內容有所不
    同，惟被告果有不法之犯意，則其既已持有乙○○身分證影本及印章，儘可以乙
    ○○之名義提出申請，又何致表明代理之旨，而在申請書上註明其僅係代理人，
    並詳列其聯絡資料，足見其並無偽造文書之故意，查用戶申請電話係私法上之法
    律行為，被告是否因越權代理而致乙○○需繳電話費，核係另一民事問題，上訴
    意旨指摘原判決不當，為無理由，應予駁回。
據上論斷，應依刑事訴訟法第三百六十八條，判決如主文。
本案經檢察官王碧霞到庭執行職務。
中    華    民    國      九十      年      二      月        六        日
                                  臺灣高等法院臺南分院刑事第三庭
                                      審判長法官  黃    崑    宗
                                            法官  林    勝    木
                                            法官  楊    省    三
右正本證明與原本無異。
檢察官如不服本判決，應於判決送達後十日內向本院提出上訴狀書。
                                      法院書記官  陳    嘉    琍
中    華    民    國      九十      年      二      月        七        日


司法院資訊處製作；財團法人民間司法改革基金會備份。
